---
title: "Variabilidade de decisões no judiciário"
subtitle: "Uma análise das câmaras do TJSP"
author: "Associação Brasileira de Jurimetria"
date: "Rio de Janeiro, 2018-09-25"
output:
  xaringan::moon_reader:
    lib_dir: libs
    nature:
      highlightStyle: github
      highlightLines: true
      countIncrementalSlides: false
  rmarkdown::powerpoint_presentation:
    out.width: false
---

```{r setup, include=FALSE}
options(htmltools.dir.version = FALSE)
knitr::opts_chunk$set(echo = FALSE, message=FALSE, warning = FALSE,
                      fig.width = 10, fig.height = 6,
                      fig.align = "center")
```

```{r data}
library(ggplot2)
da <- readr::read_rds("da.rds")
descritiva <- readr::read_rds("descritiva.rds")
logistica <- readr::read_rds("logistica.rds")
rf <- readr::read_rds("rf.rds")
```

```{r}
descritiva$camaras[[1]] +
  ggtitle("Reforma de decisão nas câmaras criminais em São Paulo")
```

Taxa de unanimidade: 94.3%

--

- Insegurança jurídica?
- Julgamento colegiado?

---

# Contexto


- Segurança jurídica é difícil de medir e conceituar

--

- Premissas
    - Previsibilidade da decisão é um indicativo de segurança
    - Alta variabilidade de decisões em casos semelhantes é um indicativo de insegurança
    - Influência demasiada do magistrado na decisão é um indicativo de insegurança

--

- Estudar essas quantidades ajuda a identificar problemas e planejar soluções

---

# Questões norteadoras

### 1. Como medir variabilidade de decisões?

--

### 2. A variabilidade é diferente nas áreas cível e criminal?

--

### 3. As características dos magistrados influenciam nas decisões?

---
class: inverse, middle

# Metodologia

---

# Taxa de reforma

Vamos utilizar taxas de reforma de decisões em segunda instância

--

### Cálculo

$$R = \frac{D_p}{D_c}$$

- $D_p$: Quantidade de decisões procedentes e parcialmente procedentes.
- $D_c$: Quantidade de decisões em que o recurso foi conhecido.

--

### Viés de seleção

- A reforma só ocorre se existir recurso
- Importante olhar taxa de reforma com recorribilidade

---

# Estrutura TJSP

### Câmaras criminais

- 16 Câmaras ordinárias
- Não há separação de competência
    
--

### Câmaras de direito privado

- 38 Câmaras ordinárias
- 3 competências
    - Família
    - Contratos
    - Imobiliário

--

### Relatores e magistrados

- 100 desembargadores em Direito Criminal
- 218 desembargadores em Direito Privado

---

# Recorte

- Acórdãos proferidos em 2017 no TJSP
- Apenas apelações cíveis e criminais
- Retirados casos não conhecidos / anulados
- Apenas câmara mais frequente de cada relator
- Assuntos reagrupados a partir de análise da frequência de casos

---

# Estratégia de análise

### Visualização

- Comparação das taxas de reforma entre câmaras
    - Por Área
    - Por Tipo de partes
- Comparação das taxas de unanimidade entre câmaras
    - Por Área
    - Por Tipo de partes
- Análise descritiva unidimensional do perfil dos magistrados
    - Por Área
- Taxa de reforma de acordo com o perfil dos magistrados
    - Por Área
- Variabilidade das taxas de reforma entre câmaras
    - Por Área
    - Por Tipo de partes

---

# Estratégia de análise

### Modelagem

- Análise da variabilidade explicada por cada variável 
    - modelo: regressão logística
- Análise do poder preditivo e importância das variáveis
    - modelo: florestas aleatórias.

--

- Análise da variância explicada por cada variável 

--

- Análise dos determinantes da reforma de decisão
    - características do processo
    - características do relator

---
class: inverse, middle

# Dados

---

# Fontes

- 245.470 acórdãos analisados, de um total de 273.288 acórdãos proferidos.
- Base de dados de magistrados montada manualmente.

---

# Variáveis do tribunal

- **Reforma**: Reformou ou não reformou
- **Voto unânime**: Sim ou não
- **Assunto**: reclassificado a partir de análise de frequência dos casos
- **Área**: Família, Contratos, Imobiliário, Criminal
- **Câmara**: 01-16 no criminal e 01-38 no Cível
- **Tipo de partes**:
    - Criminal: PF-nPF ou nPF-PF
    - Privado: PF-nPF, PF-PF, nPF-PF, nPF-nPF

---

# Variáveis dos relatores

- **Nome**: Nome ajustado.
- **Cidade de origem**: capital ou fora da capital
- **Faculdade**: FDSBC, FMU, Mackenzie, PUC-Campinas, PUC-SP, Unisantos, USP, Outras
- **Pós graduação**: Sim/Não
- **Idade**: 30-40, 40-50, 50-60, 60-70, 70-80
- **Tempo de formação**: 10-20, 20-30, 30-40, 40-50
- **Tempo de tribunal**: 10-20, 20-30, 30-40
- **Origem**: Advocacia, Magistratura ou Ministério Público

---
class: inverse, middle

# Resultados

---

# Câmaras - Criminal

```{r}
descritiva$camaras[[1]]
```

---

# Câmaras - Cível 1

```{r}
descritiva$camaras[[2]]
```

---

# Câmaras - Cível 2

```{r}
descritiva$camaras[[3]]
```

---

# Câmaras - Cível 3

```{r}
descritiva$camaras[[4]]
```

<!-- ----------------------------------------------------------------------- -->

---

# Unanimidade - Criminal

```{r}
descritiva$unanimidade[[1]]
```

---

# Unanimidade - Cível 1

```{r}
descritiva$unanimidade[[2]]
```

---

# Unanimidade - Cível 2

```{r}
descritiva$unanimidade[[3]]
```

---

# Unanimidade - Cível 3

```{r}
descritiva$unanimidade[[4]]
```

<!-- ----------------------------------------------------------------------- -->


---

# Perfil dos magistrados - Criminal

```{r}
descritiva$magistrado_uni[[1]]
```

---

# Perfil dos magistrados - Cível 1

```{r}
descritiva$magistrado_uni[[2]]
```

---

# Perfil dos magistrados - Cível 2

```{r}
descritiva$magistrado_uni[[3]]
```

---

# Perfil dos magistrados - Cível 3

```{r}
descritiva$magistrado_uni[[4]]
```

<!-- ----------------------------------------------------------------------- -->

---

# Perfil decisório - Criminal

```{r}
descritiva$magistrado_bi[[1]]
```

---

# Perfil decisório - Cível 1

```{r}
descritiva$magistrado_bi[[2]]
```

---

# Perfil decisório - Cível 2

```{r}
descritiva$magistrado_bi[[3]]
```

---

# Perfil decisório - Cível 3

```{r}
descritiva$magistrado_bi[[4]]
```

<!-- ----------------------------------------------------------------------- -->

---

# Assuntos - Criminal

```{r}
descritiva$variabilidade[[1]]
```

---

# Assuntos - Cível 1

```{r}
descritiva$variabilidade[[2]]
```

---

# Assuntos - Cível 2

```{r}
descritiva$variabilidade[[3]]
```

---

# Assuntos - Cível 3

```{r}
descritiva$variabilidade[[4]]
```

<!-- ----------------------------------------------------------------------- -->

---

# Efeitos das variáveis do modelo logístico - Criminal

```{r}
logistica$rc[[1]]
```

---

# Efeitos das variáveis do modelo logístico - Cível 1

```{r}
logistica$rc[[2]]
```

---

# Efeitos das variáveis do modelo logístico - Cível 2

```{r}
logistica$rc[[3]]
```

---

# Efeitos das variáveis do modelo logístico - Cível 3

```{r}
logistica$rc[[4]]
```

<!-- ----------------------------------------------------------------------- -->

---

# Variabilidade total explicada - Criminal

```{r}
logistica$anova[[1]]
```

---

# Variabilidade total explicada - Cível 1

```{r}
logistica$anova[[2]]
```

---

# Variabilidade total explicada - Cível 2

```{r}
logistica$anova[[3]]
```

---

# Variabilidade total explicada - Cível 3

```{r}
logistica$anova[[4]]
```

<!-- ----------------------------------------------------------------------- -->

---

# Modelo preditivo - Criminal

```{r}
rf$varimp[[1]] + theme_minimal(14)
```


---

# Modelo preditivo - Cível 1

```{r}
rf$varimp[[2]] + theme_minimal(14)
```


---

# Modelo preditivo - Cível 2

```{r}
rf$varimp[[3]] + theme_minimal(14)
```

---

# Modelo preditivo - Cível 3

```{r}
rf$varimp[[4]] + theme_minimal(14)
```

<!-- ----------------------------------------------------------------------- -->

---

# Conclusões

- A variabilidade das decisões é maior na área Criminal
- A variabilidade depende muito da composição das partes e do assunto
- Exceto pela idade, as variáveis relacionadas ao perfil do relator são pouco relevantes

---

# Próximos passos

- Análise mais aprofundada em alguns assuntos processuais
- Considerar a composição da turma de julgamento na análise
- Estudar tempo e taxa de unanimidade conjuntamente com reforma

---

# Obrigado!

Apresentação: https://abjur.github.com/slides/fgv/

- fcorrea@abj.org.br
- jtrecenti@abj.org.br
- mnunes@abj.org.br

Site da ABJ: https://abj.org.br

Associe-se!

```{r up, eval=FALSE}
fs::dir_create("../docs/fgv/")
file.copy("20180925_fgv.html", "../docs/fgv/index.html", overwrite = TRUE)
fs::dir_copy("libs", "../docs/fgv/libs")
fs::dir_copy("20180925_fgv_files", "../docs/fgv/20180925_fgv_files")
```

