---
title: "Boletim ABJ"
author: "Associação Brasileira de Jurimetria"
date: "Rio de Janeiro, 2018-09-25"
output:
  xaringan::moon_reader:
    lib_dir: libs
    css: ["default", "default-fonts", "hygge"]
    nature:
      highlightStyle: github
      highlightLines: true
      countIncrementalSlides: false
  rmarkdown::powerpoint_presentation:
    out.width: false
---

```{r setup, include=FALSE}
options(htmltools.dir.version = FALSE)
knitr::opts_chunk$set(echo = FALSE, message=FALSE, warning = FALSE,
                      fig.width = 10, fig.height = 6,
                      fig.align = "center")
```

```{r data}
library(ggplot2)
da <- readr::read_rds("da.rds")
descritiva <- readr::read_rds("descritiva.rds")
# logistica <- readr::read_rds("logistica.rds")
rf <- readr::read_rds("rf.rds")
```

class: inverse, middle

# Introdução

---

# O que queremos

.large[
- Democratizar a análise de dados do judiciário
- Tornar públicos os dados que são apenas acessíveis
- Gerar um espaço de debate baseado em dados
]

---

# O que fizemos

.large[
- Download de 639.000 decisões de segunda instância no TJSP
- Arrumação dos dados para análise
- Banco de dados do perfil dos magistrados
]

---

# Variáveis da base de dados do boletim

.pull-left[

### Informações básicas

- n_processo
- info_area
- info_classe
- info_assunto_full
- info_camara_num
- info_relator
- info_comarca
- info_valor

### Partes

- part_ativo
- part_passivo
- part_tipo_litigio

]

.pull-right[

### Desfecho

- time_clean
- dec_date
- dec_val
- dec_unanime
- aceitou
- parcial
- reforma
- unanime
]

---

# Restrições

.large[
- Direito público ainda não foi considerado
- Apenas algumas classes processuais
- Erros de classificação
]

---

# Futuro

.large[
- Direito público
- Melhorar qualidade das classificações
- Atualização mensal
- Mais tribunais
- Dados de CNPJ
]

---
class: inverse, middle

# Estudo sobre variabilidade de decisões

---

# Questões norteadoras

### 1. Como medir variabilidade de decisões?

--

### 2. A variabilidade é diferente nas áreas cível e criminal?

--

### 3. As características dos magistrados influenciam nas decisões?

---
class: middle

# Metodologia

---

# Taxa de reforma

Vamos utilizar taxas de reforma de decisões em segunda instância

--

### Cálculo

$$R = \frac{D_p}{D_c}$$

- $D_p$: Quantidade de decisões procedentes e parcialmente procedentes.
- $D_c$: Quantidade de decisões em que o recurso foi conhecido.

--

### Viés de seleção

- A reforma só ocorre se existir recurso
- Importante olhar taxa de reforma com recorribilidade

---

# Estrutura TJSP

### Câmaras criminais

- 16 Câmaras ordinárias
- Não há separação de competência
    
--

### Câmaras de direito privado

- 38 Câmaras ordinárias
- 3 competências

--

### Relatores e magistrados

- 100 desembargadores em Direito Criminal
- 218 desembargadores em Direito Privado

---

# Recorte

- Acórdãos proferidos em 2017 no TJSP
- Apenas apelações cíveis e criminais
- Retirados casos não conhecidos / anulados
- Apenas câmara mais frequente de cada relator
- Assuntos reagrupados a partir de análise da frequência de casos

---

# Estratégia de análise

### Visualização

- Análise descritiva unidimensional do perfil dos magistrados
    - Por Área
- Taxa de reforma de acordo com o perfil dos magistrados
    - Por Área
- Variabilidade das taxas de reforma entre câmaras
    - Por Área
    - Por Tipo de partes

---

# Estratégia de análise

### Modelagem

- Análise do poder preditivo e importância das variáveis
    - modelo: florestas aleatórias.

--

- Análise da variância explicada por cada variável 

--

- Análise dos determinantes da reforma de decisão
    - características do processo
    - características do relator

---
class: inverse, middle

# Dados

---

# Fontes

- 245.470 acórdãos analisados, de um total de 273.288 acórdãos proferidos.
- Base de dados de magistrados montada manualmente.

---

# Variáveis do tribunal

- **Reforma**: Reformou ou não reformou
- **Voto unânime**: Sim ou não
- **Assunto**: reclassificado a partir de análise de frequência dos casos
- **Área**: Família, Contratos, Imobiliário, Criminal
- **Câmara**: 01-16 no criminal e 01-38 no Cível
- **Tipo de partes**:
    - Criminal: PF-nPF ou nPF-PF
    - Privado: PF-nPF, PF-PF, nPF-PF, nPF-nPF

---

# Variáveis dos relatores

- **Nome**: Nome ajustado.
- **Cidade de origem**: capital ou fora da capital
- **Faculdade**: FDSBC, FMU, Mackenzie, PUC-Campinas, PUC-SP, Unisantos, USP, Outras
- **Pós graduação**: Sim/Não
- **Idade**: 30-40, 40-50, 50-60, 60-70, 70-80
- **Tempo de formação**: 10-20, 20-30, 30-40, 40-50
- **Tempo de tribunal**: 10-20, 20-30, 30-40
- **Origem**: Advocacia, Magistratura ou Ministério Público

---
class: middle

# Resultados

<!-- ----------------------------------------------------------------------- -->

---

# Perfil dos magistrados - Criminal

```{r}
descritiva$magistrado_uni[[1]]
```

---

# Perfil dos magistrados - Privado 1

```{r}
descritiva$magistrado_uni[[2]]
```

---

# Perfil dos magistrados - Privado 2

```{r}
descritiva$magistrado_uni[[3]]
```

---

# Perfil dos magistrados - Privado 3

```{r}
descritiva$magistrado_uni[[4]]
```

<!-- ----------------------------------------------------------------------- -->

---

# Perfil decisório - Criminal

```{r}
descritiva$magistrado_bi[[1]]
```

---

# Perfil decisório - Privado 1

```{r}
descritiva$magistrado_bi[[2]]
```

---

# Perfil decisório - Privado 2

```{r}
descritiva$magistrado_bi[[3]]
```

---

# Perfil decisório - Privado 3

```{r}
descritiva$magistrado_bi[[4]]
```

<!-- ----------------------------------------------------------------------- -->

---

# Assuntos - Criminal

```{r}
descritiva$variabilidade[[1]]
```

---

# Assuntos - Privado 1

```{r}
descritiva$variabilidade[[2]]
```

---

# Assuntos - Privado 2

```{r}
descritiva$variabilidade[[3]]
```

---

# Assuntos - Privado 3

```{r}
descritiva$variabilidade[[4]]
```

<!-- ----------------------------------------------------------------------- -->

---

# Modelo preditivo - Criminal

```{r}
rf$varimp[[1]] + theme_minimal(14)
```


---

# Modelo preditivo - Privado 1

```{r}
rf$varimp[[2]] + theme_minimal(14)
```


---

# Modelo preditivo - Privado 2

```{r}
rf$varimp[[3]] + theme_minimal(14)
```

---

# Modelo preditivo - Privado 3

```{r}
rf$varimp[[4]] + theme_minimal(14)
```

<!-- ----------------------------------------------------------------------- -->

---

# Conclusões

- A variabilidade das decisões é maior na área Criminal
- A variabilidade depende muito da composição das partes e do assunto
- Exceto pela idade, as variáveis relacionadas ao perfil do relator são pouco relevantes

---

# Obrigado!

Apresentação: https://abjur.github.com/slides/201812-cafe/

- [fcorrea@abj.org.br](fcorrea@abj.org.br)
- [jtrecenti@abj.org.br](jtrecenti@abj.org.br)

Site da ABJ: https://abj.org.br

Associe-se!

