---
title: "Varas Empresariais: Uma iniciativa de sucesso"
author:
- "Marcelo Guedes Nunes"
- "Eduardo Peregrineli"
institute: "Associação Brasileira de Jurimetria"
date: "2019/06/11"
output:
  xaringan::moon_reader:
    lib_dir: libs
    css: ["default", "default-fonts", "bg.css"]
    nature:
      highlightStyle: github
      highlightLines: true
      countIncrementalSlides: false
---

```{r, include=FALSE}
knitr::opts_chunk$set(echo = FALSE)
source("analises.R")
```

---

# Introdução

1. Jurimetria para formulação de política pública: instalação
das varas

2. Jurimetria do primeiro ano das varas: análise dos casos
de 2018

---

# Questões Jurimétricas


- Na Comarca de São Paulo, quantos processos empresariais são distribuídos por ano?
    - Pergunta difícil: os registros são imprecisos.
    - A classiﬁcação proposta pelo CNJ não é bem utilizada.
    
- Qual é o volume de trabalho esperado para os juízes das varas especializados?

- Usando apenas as classiﬁcações corretas do tribunal (2014 a 2016):
    - No Foro Central Cível foram distribuídos 675 processos empresariais por ano.
    - Nos demais Foros foram distribuídos 450 processos por ano.
    - Total: 1125 processos/ano.

---

# Estimativas iniciais

- 1125 processos por ano justifica a criação das varas?
    - Kesan and Ball (2010), Palumbo et al. (2013) e Wang (2007) sugerem que a especialização em casos complexos como os empresariais traz ganhos de celeridade e qualidade das decisões.
    
- Considerando os ganhos, o critério numérico deve impossibilitar a criação das varas?

- 1125 é muito ou pouco?
- **Como comparar processos cíveis e empresariais?**

---

# Mensuração

- Hipóteses:
    - **Viscosidade processual**: Processos empresariais levam mais tempo para serem julgados
    - **Cifra oculta**: Existe uma massa de processos empresariais que são classificados incorretamente

- Estimação da cifra oculta: aproximadamente 1% dos processos cíveis na verdade são empresariais
    - Nova estimativa: no Foro Central Cível foram distribuídos 961 processos empresariais/ano, nos demais foros são 641 processos empresariais/ano
    - Total: 1602 processos/ano.

---

# Mensuração

- Um processo empresarial custa mais tempo dos magistrados do que processos cíveis?

- **Viscosidade** = Tempo entre conclusos e decisões (lato sensu: sentenças, despachos etc)

---

# Resultados

```{r, out.width="70%"}
knitr::include_graphics("https://abj.org.br/wp-content/uploads/2018/01/Rplot02.bmp")
```

---

# Volume de distribuições

```{r, out.width="100%", fig.width=8, fig.height=5, dpi = 300}
p_vol() +
  ggtitle("Distribuições mensais", "Varas empresariais da Comarca de São Paulo") +
  labs(x = "Mês", y = "Quantidade de processos")
```

---

# Classes dos processos

```{r}
montar_tabela(classe)
```

---

# Assuntos dos processos

```{r}
montar_tabela(assunto)
```

---

# Tempo dos processos

- Em apenas 19,4% dos casos já foi preferida sentença

- Ainda não é possível estimar com certeza o tempo mediano dos casos

---

# Comentários

- Durante 2017 houve um grande crescimento no volume de causas, que continuou em 2019, com menor intensidade, podendo até ter se estabilizado

- A vara atrai casos relativamente caros. Alguns de seus casos tipicamente tratam de valores acima de R$ 100.000,00
    - Mesmo assim, são feitos pedidos de gratuidade judiciária em 20% dos casos
    
- Novos estudos fornecerão estimativas de duração dos processos

---

# Obrigado!

### Email

[mnunes@abj.org.br](mailto:mnunes@abj.org.br)

### Site

https://abj.org.br

### Apresentação 

https://abjur.github.io/slides/varemp
